【裁判字號】    97,交訴,9
【裁判日期】    970829
【裁判案由】    業務過失致死
【裁判全文】
臺灣基隆地方法院刑事判決               97年度交訴字第9號
公  訴  人  臺灣基隆地方法院檢察署檢察官
被      告  丙○○
上列被告因業務過失致死案件，經檢察官提起公訴（96年度偵字
第6233號），被告就被訴事實為有罪之陳述，本院合議庭裁定由
受命法官獨任進行審判，經改依簡式審判程序審理後判決如下：
    主  文
丙○○從事業務之人，因業務上之過失致人於死，處有期徒刑拾
月。緩刑年。
    事  實
一、丙○○受僱於良友汽車貨運有限公司（下稱良友公司），擔
    任駕駛營業貨櫃曳引車司機之工作，為從事駕駛業務之人。
    丙○○於民國96年12月2 日上午11時45分許，駕駛良友公司
    所有車牌號碼768-KM營業貨櫃曳引車（板架號碼06-AA），
    欲由基隆港西29號碼頭（台基物流貨櫃場前）出站，將貨櫃
    載往18號碼頭上船時，本應在辦理出站手續時將所駕駛之營
    業貨櫃曳引車停放在台基物流貨櫃場所規劃之出站停等區，
    再下車前往船邊檢查站辦理出站手續，且汽車起駛前應顯示
    方向燈，注意前後左右有無障礙或車輛行人，俾採取必要之
    安全措施，以避免發生危險，而依當時天候晴、日間有自然
    光線、路面無缺陷、無障礙物、視距良好等一切客觀情狀，
    並無不能注意之情形，詎丙○○竟將其所駕駛之上開車號營
    業貨櫃曳引車停放在船邊檢查站前之進站通行路線，隨即下
    車至船邊檢查站辦理出站手續，此時適有同向欲出站之鄭燦
    輝將所駕駛之新欣通運有限公司所有之682-KE號營業貨櫃曳
    引車，停放在丙○○所駕駛之營業貨櫃曳引車右側，嗣丙○
    ○辦妥出站手續走出船邊檢查站，打開車門進入所駕駛之營
    業貨櫃曳引車之同時，鄭燦輝恰由其所駕駛之營業貨櫃曳引
    車下車，丙○○上車後起駛前，疏未注意前後左右有無車輛
    ，即貿然起步向前行並向右切出，導致所駕駛之營業貨櫃曳
    引車右後方貨櫃車身約3 分之2 處擦撞鄭燦輝所駕駛之營業
    貨櫃曳引車左前車頭，因而夾擠下車後適站立在駕駛座旁之
    鄭燦輝，致鄭燦輝全身多處骨折及外傷，因而引發出血性休
    克，當場死亡。嗣因斯時在距離車禍現場約30至40公尺之基
    隆港西29號碼頭第5 崗位值勤員警林建喜聽聞巨響，尋聲趕
    赴現場，見有2 輛營業貨櫃曳引車發生擦撞，鄭燦輝倒臥在
    地，丙○○則仍坐在其所駕駛之營業貨櫃曳引車駕駛座上，
    因而查悉上情。
二、案經乙○○告訴暨內政部警政署基隆港務警察局移送臺灣基
    隆地方法院檢察署檢察官偵查後起訴。
    理  由
壹、程序事項
    查本件被告丙○○所犯者非為死刑、無期徒刑、最輕本刑為
    3 年以上有期徒刑之罪或高等法院管轄第一審案件，其於準
    備程序進行中，先就被訴事實為有罪之陳述，經告知其簡式
    審判程序之旨，並聽取公訴人、被告之意見後，本院業已依
    刑事訴訟法第273 條之1 第1 項之規定，裁定由受命法官獨
    任以簡式審判程序進行本案之審理。
貳、實體事項：
一、認定犯罪事實所憑之證據：
  (一)上揭被告丙○○駕駛良友公司所有之768-KM營業貨櫃曳引車
    （板架號碼06-AA）， 在台基物流貨櫃站所設置之船邊檢查
    站前，因所駕駛之營業貨櫃曳引車右後方貨櫃車身約三分之
    二處擦撞與其同向之由被害人鄭燦輝所駕駛之新欣通運有限
    公司所有之682-KE號營業貨櫃曳引車左前車頭處，致夾擠適
    下車之被害人鄭燦輝之事實，迭據被告丙○○警詢、偵訊及
    本院審理時坦承在卷，並有道路交通事故現場圖1 紙（見96
    年度偵字第6233號卷第14頁）、車禍現場照片及車禍現場附
    近所設監視錄影器攝得之車禍前後影像翻拍照片51張附卷可
    稽（見同前偵查卷第16至41頁）及本院於97年7 月4 日勘驗
    扣案之車禍現場附近所設監視錄影器攝得車禍前後現場影像
    光碟之勘驗筆錄1 份存卷可憑（見本院卷第110-111 頁），
    並有上開光碟1 片扣案可佐。又被害人鄭燦輝於本件車禍因
    全身多處骨折及外傷等傷害，因而引發出血性休克，當場死
    亡之事實，亦經臺灣基隆地方法院檢察署檢察官督同法醫師
    相驗屬實，分別製有相驗筆錄、相驗屍體證明書及檢驗報告
    各1 份（見96年度相字第47 2號卷第27頁、第32頁、第35-4
    0 頁）附卷可查。
  (二)被告就本件車禍之發生有下列過失之行為：
    1.按汽車起駛前應顯示方向燈，注意前後左右有無障礙或車
      輛行人，並應讓行進中之車輛行人優先通行，道路交通安
      全規則第89條第1 項第6 款定有明文。次按道路交通管理
      處罰條例第3 條第1 款定義「道路」係指公路、街道、巷
      衖、廣場、騎樓、走廊或其他供公眾通行之地方，而道路
      交通安全規則第1 條復規定：本規則係依道路交通管理處
      罰條例第92條第1 項規定訂定之，據此，道路交通安全規
      則所指之「道路」即須合於上開道路交通管理處罰條例所
      定義之「道路」範圍。查本件車禍發生地點係在基隆港西
      29號碼頭，國家為管制貨物進出口情形，對於進出上開碼
      頭之車輛設有管制規定，乃公眾周知之事實，從而本件車
      禍發生地點即非屬供公眾通行之道路，核非上開道路交通
      管理處罰條例第3 條第1 款所指道路範圍（本院卷第68頁
      所附臺灣省基宜地區車輛行車事故鑑定委員會97年6 月18
      日基宜鑑字第0975001256號函亦同此見解），從而被告丙
      ○○就本件車禍之發生是否有過失乙節，自不能逕行適用
      上開道路交通安全規則第89條第1 項第6 款之規定。惟本
      院衡酌上開道交通安全規則第89條第1項 第6 款之規定係
      出於駕駛安全之一般原理、原則，駕駛人不論係在上開道
      路交通管理處罰條例所指之「道路」範圍，或係非在該條
      例所指之「道路」範圍，均應遵守，以確保行車安全。次
      查，被告迭於檢察官偵訊及本院審理中坦承對於本件車禍
      之發生有過失，且於本院97年5月6日審理時供稱其認自己
      之過失係在於未注意到所駕駛之營業貨櫃曳引車兩邊車子
      之狀況等語（見本院卷第24頁、第109頁），而本院於97
      年7月4日勘驗本件車禍現場附近所設錄影監視器所攝得車
      禍發生前後之光碟結果如下（開始時間：2007年12月2 日
      上午11時37分5秒點24）：11時40分26 秒：被告車輛駛
      入貨櫃場，在被告車輛駕駛座左方此時有1 輛營業貨櫃曳
      引車駛入，此時被告下車11時41分28秒：被告車輛駕駛
      座左側營業貨櫃曳引車駛離，右側又新駛入1 輛營業貨櫃
      曳引車（右側駛入之車輛即為被害人鄭燦輝所駕駛之營業
      貨櫃曳引車，此時被害人尚未下車，且被害人所駕駛之營
      業貨櫃曳引車車頭在被告所駕駛營業曳引車前車輪後方的
      位置），隨即被告駕駛座左側又有營業貨櫃曳引車駛入，
      形成3車並列情形11時41分47秒：此時被害人所駕駛之
      營業貨櫃曳引車駕駛座右方有另1輛營業貨櫃曳引車經過
      11時42分4秒：被告從貨櫃場（本院按：即船邊檢查站
      ）走出來，準備要上其所駕駛之營業貨櫃曳引車11時42
      分9秒：被告上車，被害人同時開車門；11時42分18秒
      ：被告駕駛營業貨櫃曳引車離開11時42分23秒：被告所
      駕駛之營業貨櫃曳引車因轉彎角度太小，致所駕駛之營業
      貨櫃曳引車貨櫃右側，約貨櫃長度3分之2的地方擦撞原停
      放在其駕駛座右側之由被害人所駕駛之營業貨櫃曳引車車
      頭左側上方11時42分24秒：被告所駕駛之營業貨櫃曳引
      車因夾擠被害人所駕駛之營業貨櫃曳引車，被害人因而當
      場死亡11時42分29秒：被告所駕駛之營業貨櫃曳引車停
      下，此有勘驗筆錄1份在卷可憑（見本院卷第110-111頁）
      ，足見被告於車輛起駛前，因疏未注意前後左右有無車輛
      ，即貿然起駛前行並向右切出，因而釀致本件車禍。
    2.再被告丙○○及被害人鄭燦輝均係駕駛營業貨櫃曳引車前
      往位於基隆港西29號碼頭之台基物流貨櫃場載運貨櫃欲出
      站時，在台基物流貨櫃場之船邊檢查站前發生擦撞乙節，
      被告並不爭執。而查台基物流貨櫃場基於行車安全及進出
      貨櫃檢查業務手續不同等因素，規劃有營業貨櫃曳引車進
      站及出站路線及停等區，本件車禍發生地點係在台基物流
      貨櫃場所規劃之進站路線上，而被告及被害人均係駕駛營
      業貨櫃曳引車欲出站，故其等將所駕駛之營業貨櫃曳引車
      停放在台基物流貨櫃場所規劃之進站路線上，均不符合台
      基物流貨櫃場規定之行車規劃及停車受檢動線等情，亦為
      被告所是認，且分據證人即台基物流貨櫃場現場作業課課
      長己○○（見本院卷第112-115 頁）、證人即台基物流貨
      櫃場作業部經理丁○○（見本院卷第137-142 頁）、證人
      即台基物流貨櫃場管理課課長戊○○（見本院卷第143-14
      4 頁）等於本院審理時證述在卷，並有內政部警政署基隆
      港務警察局97年6 月23日基港警刑字第0970005081號函附
      之查證紀錄表、台基物流貨櫃場平面圖、訪客停車圖及照
      片4 張等（見本院卷第70-74 頁）在卷可憑，且本院於97
      年7 月4 日前往車禍地點履勘時，發現台基物流貨櫃場確
      在場內地面上以白色箭頭指引營業貨櫃曳引車進站及出站
      路線，且在站內所設船邊檢查站前劃設有2 個進站停車格
      ，出站停等區則另設有5 個停車格，並製有勘驗筆錄1 份
      及勘驗照片20張存卷可查（見本院卷第86-107頁），是被
      告因違反台基物流貨櫃場規定之行車規劃及停車受檢動線
      ，因而釀致本件車禍之發生，亦洵堪認定。
    3.又本件被告過失情節明確，本院認無再送請鑑定之必要（
      本院前曾將本案件送請管轄之臺灣省基宜區車輛行車事故
      鑑定委員會鑑定，該會以本件車禍發生地點係在基隆港區
      ○○○道路交通管理處罰條例第3 條第1 款所指之道路範
      圍，因而不受理鑑定，見前引本院第68頁所附該委員會函
      ），附此敘明。
  (三)再按道路交通安規規則第94條第3 項固明定：汽車行駛時，
    駕駛人應注意車前狀況及兩車併行之間隔，並隨時採取必要
    之安全措施。惟查，如本院上開勘驗車禍現場所設監視錄影
    器攝得車禍發生前後光碟結果，本件車禍發生當時，被害人
    鄭燦輝所駕駛之營業貨櫃曳引車係停放在被告丙○○所駕駛
    之營業貨櫃曳引車右側，且被害人所駕駛之營業貨櫃曳引車
    車頭位置係在被告所駕駛營業貨櫃曳引車前車輪後方的位置
    ，業如前本院勘結果，是就此位置關係而言，被害人停放營
    業貨櫃曳引車之狀況，即顯非屬被告之車前狀況，且因被害
    人之營業貨櫃曳引車係屬靜止狀況，就此行進關係而言，被
    告及被害人之車輛亦非屬併行之情形，從而自無從認被告就
    本件車禍之發生，係導因於被告違反前開交通安全規則第94
    條第3 項所定之注意義務，從而檢察官認本件車禍之發生，
    係緣於被告「疏未注意車前狀及兩車併行之間隔」乙節，即
    核有誤會。
  (四)末以被害人鄭燦輝駕駛營業貨櫃曳引車欲離開台基物流貨櫃
    場，本應將所駕駛之營業貨櫃曳引車停放在台基物流貨櫃場
    所規劃之出站停等區受檢及辦理出站手續，然其卻逕將所駕
    駛之營業貨櫃曳引車停放在台基物流貨櫃場所規劃之進站路
    線，致發生本件車禍，其對本件車禍之發生與有過失，雖亦
    堪以認定，然此並無解於被告上開之過失行為，併此敘明。
  (五)綜上，被告丙○○駕駛營業貨櫃曳引車欲自台基物流貨櫃場
    出站，未依台基物流貨櫃場規劃之出站停等區停等受檢，逕
    將所駕駛之營業貨櫃曳引車停放在台基物流貨櫃場所規劃之
    進站行進路線，且於起駛前未注意前後左右有無車輛，即貿
    然起駛並向右切出，因而釀致本件車禍，其對本件車禍之發
    生有上開過失之行為，洵堪認定，且其過失與被害人鄭燦輝
    之死亡間有相當因果關係。本案事證明確，被告之犯行已堪
    認定，應依法論科。
二、論罪科刑：
    查被告丙○○領有職業聯結車駕駛執照，平日從事駕駛聯結
    車載運貨櫃業務，為從事駕駛業務之人等情，業據被告供承
    在卷，且有被告領取之職業聯結車駕駛執照影本1 張在卷可
    憑（見96年度相字卷第26頁），其於本件車禍發生當天，係
    駕駛768-KM號營業貨櫃曳引車，前往台基物流貨櫃場載運貨
    櫃，其間因駕駛疏忽，因而釀致本件車禍，並致被害人鄭燦
    輝死亡，核其所為，係犯刑法第276 條第2 項之業務過失致
    人於死罪。又本件車禍發生後，適有證人即內政部警政署基
    隆港務局外港分駐所員警林建喜在鄰近車禍發生地點之基隆
    港29號碼頭第五崗位門口值勤，聽聞車禍撞擊聲後，立即走
    向車禍發生地點，見有被害人躺在地上，即馬上打電話至外
    港分駐所，請求派人前來處理，其並未向被告詢問是否為車
    禍肇事人，因為車禍現場係2 輛營業貨櫃曳引車發生擦撞，
    肇事車輛明確，且被告仍在肇事車輛之駕駛座上，所以可以
    確定被告係肇事人，因而未向被告詢問是否為肇事人等情，
    業據證人林建喜於本院97年5 月21日審理時結證屬實（見本
    院卷第43-46 頁），足徵本件車禍發生後，被告未及向有偵
    查權限之機關或公務員自首其犯行前，證人林建喜警員即知
    悉被告為本件車禍之肇事人，是被告核即無自首之情形，並
    此敘明。爰審酌被告丙○○以職業駕駛，竟未遵守港區行車
    動向，且車輛起駛前復未注意前後左右有無車輛，即貿然起
    駛並向右切出，顯然無視其他人之生命、身體安全，因而致
    被害人死亡，過失程度非輕，為本件車禍肇事主因，被害人
    對於本件車禍之發生雖亦與有過失，然為肇事次因，被告於
    車禍後業與被害人之家屬達成調解，且業依調解條件先行賠
    償被害人家屬新臺幣1,000,000 元，有本院調解筆錄1 份及
    郵政跨行匯款申請書影本1 紙在卷可憑，暨其犯後坦承犯行
    之態度等一切情狀，量處如主文所示之刑，以資懲儆。末查
    ，被告前未曾因故意犯罪受有期徒刑以上刑之宣告，有臺灣
    高等法院被告前案紀錄表在卷可憑，爰審酌被告犯後已深表
    悔意，且戮力彌補被害人家屬之損失，被害人之子乙○○於
    本院審理時表示願意給予被告緩刑之自新機會，本院因認所
    宣告之刑以暫不執行為適當，爰依法併予宣告緩刑3 年，以
    勵自新。
據上論斷，應依刑事訴訟法第273 條之1第1項、第299條第1項前
段，刑法第276 條第2 項、第74條第1 項第1 款，刑法施行法第
1條 之1 ，判決如主文。
本案經檢察官甲○○到庭執行職務。
中    華    民    國    97    年    8     月    29    日
                  交通法庭法  官     劉桂金
以上正本證明與原本無異。
如不服本判決應於收受本判決後10日內向本院提出上訴書狀，其
未敘述上訴理由者，並得於提起上訴後10日內向本院補提理由書
狀（均須按他造當事人之人數附繕本）「切勿逕送上級法院」。
中    華    民    國    97    年    8     月    29    日
                          書記官     鄧順生
附錄論罪科刑法條：
刑法第276條第2項
從事業務之人，因業務上之過失犯前項之罪者，處5 年以下有期
徒刑或拘役，得併科 3 千元以下罰金。


司法院資訊處製作；財團法人民間司法改革基金會備份。
